【裁判字號】    99,易,139
【裁判日期】    990427
【裁判案由】    毒品危害防制條例
【裁判全文】
臺灣基隆地方法院刑事判決               99年度易字第139號
公  訴  人  臺灣基隆地方法院檢察署檢察官
被      告  甲○○
上列被告因違反毒品危害防制條例案件，經檢察官提起公訴（99
年度毒偵字第315 號），被告並於準備程序進行中為有罪之陳述
，本院乃裁定以簡式審判程序進行審理，並判決如下：
    主  文
甲○○施用第二級毒品，累犯，處有期徒刑肆月，如易科罰金以
新臺幣壹仟元折算壹日。扣案之第二級毒品安非他命類殘渣壹袋
，併同無從與之完全析離之分裝袋壹只，均沒收銷燬；玻璃球貳
支、吸食器壹組、打火機壹只，均沒收。
    事  實
一、前案紀錄：
  (一)甲○○前因初犯施用毒品案件，經觀察、勒戒後，認無繼續
    施用毒品之傾向，於民國88年5 月29日經釋放出所，並由臺
    灣基隆地方法院檢察署檢察官於88年5 月27日，以88年度偵
    緝字第181 號為不起訴處分。
  (二)其後，又於前揭(一)所述觀察、勒戒執行完畢經釋放出所以後
    之五年以內，再犯施用毒品案件（二犯施用毒品案件），經
    觀察、勒戒後，仍認無繼續施用毒品之傾向，於88年12月22
    日經釋放出所，並由臺灣基隆地方法院檢察署檢察官於88年
    12月19日，以88年度毒偵字第1218號為不起訴處分。
  (三)再分別因(甲)三犯施用毒品案件，經法院裁定強制戒治（俟90
    年5 月2 日始因停止戒治併付保護管束而經釋放出所；90年
    10月30日管束期滿未經撤銷而完成其本次毒癮戒斷之療程）
    ，並由臺灣基隆地方法院檢察署檢察官聲請以簡易判決處刑
    ，經本院於89年7 月25日，以89年度基簡字第604 號判決有
    期徒刑六月確定；(乙)四犯施用毒品案件（其強制戒治則係與
    三犯施用毒品案件之戒治處分合併執行），由臺灣基隆地方
    法院檢察署檢察官提起公訴，經本院於90年2 月21日，以90
    年度易字第69號判決有期徒刑八月確定。所犯(甲)(乙)二案，或
    與所犯竊盜另案合併定刑，或經依序發監，迨92年3 月6 日
    始經假釋出監，92年9 月8 日管束期滿而未經撤銷，其未執
    行之刑，以已執行論（惟之於本案而言，則不構成累犯）。
  (四)其後，又五犯施用毒品案件，由臺灣基隆地方法院檢察署檢
    察官提起公訴，經本院於93年5 月10日，以93年度易字第12
    1 號判決有期徒刑四月、三月，應執行有期徒刑六月確定，
    93年8 月26日發監執行、94年2 月25日執行完畢（構成累犯
    ）。
  (五)繼而復分別因(丙)六犯施用毒品案件，由臺灣基隆地方法院檢
    察署檢察官提起公訴，經臺灣高等法院於94年12月14日，以
    94年度上訴字第2777號判決有期徒刑一年確定；(丁)犯竊盜案
    件，經本院於95年1 月26日，以95年度易字第4 號判決有期
    徒刑一年確定；(戊)七犯施用毒品案件，由臺灣基隆地方法院
    檢察署檢察官提起公訴，經本院於95年4 月28日，以95年度
    訴字第277 號判決有期徒刑十月確定。所犯(丙)(丁)(戊)三案，嗣
    經依法減刑、定刑再經依序發監，迨96年11月3 日始執行完
    畢（構成累犯）。
  (六)嗣再分別因(己)八犯施用毒品案件，由臺灣基隆地方法院檢察
    署檢察官聲請以簡易判決處刑，經本院於98年11月27日，以
    98年度基簡字第1462號判決有期徒刑四月確定而未執畢；(庚)
    九犯施用毒品案件，由臺灣基隆地方法院檢察署檢察官提起
    公訴，經本院於98年12月31日，以98年度訴字第1257號判決
    有期徒刑七月確定而未執畢；(辛)十犯施用毒品案件（施用毒
    品時間：98年12月7 日），由臺灣基隆地方法院檢察署檢察
    官提起公訴，經本院於99年3 月16日，以99年度訴字第80號
    判決有期徒刑三月、七月，應執行有期徒刑八月在案而未確
    定（以上，則不構成累犯）。
二、本案事實：
    甲○○猶不思戒除毒癮，復基於施用第二級毒品安非他命類
    （安非他命暨甲基安非他命）之犯意，於99年2 月24日下午
    2 時，在基隆市○○區○○路178 巷27之1 號住處，將安非
    他命類置入玻璃球吸食器內燒烤使生霧化白煙再以口鼻吸食
    ，藉以施用第二級毒品安非他命類1 次。乃為警於同日下午
    3 時30分，在上址搜索查獲，並扣得甲○○所有之第二級毒
    品安非他命類殘渣1 袋、玻璃球2 支、吸食器1 組、打火機
    1 只，經採其尿液送驗，結果則呈安非他命暨甲基安非他命
    陽性反應。
三、案經基隆市警察局第四分局移送臺灣基隆地方法院檢察署檢
    察官偵查起訴。
    理  由
壹、程序事項
一、查刑事訴訟法第二百八十四條之一：「除簡式審判程序、簡
    易程序及第三百七十六條第一款、第二款所列之罪之案件外
    ，第一審應行合議審判。」業於本案繫屬以前經公布施行。
    兼以本案起訴罪名，核與刑事訴訟法第三百七十六條第一款
    、第二款之規定相符，是其當有首開規定之適用，即其法院
    組織應為獨任審判無誤。
二、次查，本案被告甲○○所犯者，非為死刑、無期徒刑、最輕
    本刑為三年以上有期徒刑之罪或高等法院管轄之第一審案件
    ；兼以被告業於準備程序進行中，就被訴事實為有罪之陳述
    ，本院乃告知其簡式審判程序之旨，並於聽取公訴人及被告
    之意見後，依刑事訴訟法第二百七十三條之一第一項規定，
    裁定改行簡式審判程序。準此，本案當亦有刑事訴訟法第一
    百五十九條第二項前段，「不受傳聞證據法則拘束」之例外
    性規定之適用。
貳、實體事項
一、前揭事實業據被告甲○○於本院審理時坦承在卷，且有被告
    所有之玻璃球2 支、吸食器1 組、打火機1 只、第二級毒品
    安非他命類殘渣1 袋扣案暨毒品初步鑑驗照片2 張在卷可佐
    。又被告為警查獲所採集之尿液檢體，經送請臺灣尖端先進
    生技醫藥股份有限公司以氣相層析質譜儀法為確認檢驗之結
    果，呈安非他命暨甲基安非他命陽性反應。此亦有臺灣尖端
    先進生技醫藥股份有限公司99年3 月10日濫用藥物檢驗報告
    1 份，暨足與上開檢驗報告相對應之尿液檢體對照表1 件存
    卷為憑。參之以酵素免疫分析或薄層定性分析等方式為初步
    篩檢者，檢驗結果雖有相當程度偽陽性之可能，然以氣（液
    ）相層析、質譜分析之儀器為交叉確認者，檢驗結果出現偽
    陽性之機率則極低，因而具有公信力，核足為對涉嫌人不利
    之認定；尤以「毒品施用後於尿液、血液中可檢出之最大時
    限，與施用劑量、施用頻率、施用方式、施用者飲水量之多
    寡、個人體質、代謝情況、檢體收集時間點及所用檢測方法
    之靈敏度等因素有關，因個案而異。依據Clarke's Isolati
    on Identification of Drugs第二版記載，血液中藥物之半
    衰期（濃度減半所需時間）分別為古柯鹼0.7-1.5 小時、海
    洛因3 分鐘（其代謝物為嗎啡2-3 小時）、嗎啡2-3 小時、
    大麻20-36 小時、安非他命12小時（當尿液偏酸性時，為4-
    8 小時）、甲基安非他命9 小時、Ketamine2-4 小時，而MD
    MA約8.49小時。一般於尿液中可檢出之最大時限，古柯鹼為
    施用後1-4 天、海洛因2-4 天、嗎啡2-4 天、大麻1-10天、
    安非他命1-4 天、甲基安非他命1-5 天、MDMA1-4 天、MDA1
    -4天、Ketamine2-4 天。」此復曾經行政院衛生署藥物食品
    檢驗局以92年7 月23日管檢字第0920005609號函釋在案。勾
    稽以觀，足見被告於本院審理時之任意性自白，與事實相符
    ，堪可採信。再者，被告查有如本判決事實欄一所載施用毒
    品之前案紀錄。觀諸卷附臺灣高等法院被告前案紀錄表之所
    載內容即明。從而，本案事證明確，參照最高法院97年9 月
    9 日97年度第5 次刑事庭會議二決議意旨、97年度臺非字第
    540、585號暨98年度臺非字第127、211號判決意旨，被告於
    初犯施用毒品案件之五年以內，再犯施用毒品之犯行，堪可
    認定，應依法論科。
二、論罪科刑：
  (一)查海洛因、安非他命類分別係毒品危害防制條例所列管之第
    一級、第二級毒品，此為該條例第二條第二項第一款、第二
    款所明定。按犯毒品危害防制條例第十條之罪（施用毒品罪
    ）者，檢察官應聲請法院裁定，令被告入勒戒處所觀察、勒
    戒，經勒戒處所陳報，認受觀察、勒戒人無繼續施用毒品傾
    向者，應即釋放，並為不起訴之處分；認有繼續施用毒品傾
    向者，即應聲請法院裁定令入戒治處所強制戒治，俟強制戒
    治期滿釋放，再為不起訴之處分。惟依上揭規定觀察勒戒或
    強制戒治執行完畢釋放後，五年內再犯毒品危害防制條例第
    十條之罪（施用毒品罪）者，檢察官即應依法追訴，毒品危
    害防制條例第二十條第一項、第二項、第二十三條第二項分
    別定有明文。
  (二)核被告於初犯施用毒品案件以後之五年以內，再犯施用第二
    級毒品安非他命類之行為，係犯毒品危害防制條例第十條第
    二項之施用第二級毒品罪。被告施用毒品前、後持有第二級
    毒品安非他命類之低度行為，應為其施用第二級毒品之高度
    行為所吸收，不另論罪。
  (三)被告曾有如本判決事實欄一(四)(五)所載之犯罪科刑及刑之執行
    情形，此有臺灣高等法院被告前案紀錄表在卷可稽，其於前
    案有期徒刑執行完畢或受一部之執行而赦免後，五年以內，
    故意再犯本起最重本刑有期徒刑以上之罪，為累犯，應依刑
    法第四十七條第一項規定，加重其刑。
  (四)本院審酌被告犯罪之動機、吸食頻率、曾有施用毒品之前科
    仍不知戒除，兼以被告犯後坦承犯行而表悛悔之犯後態度，
    及其本案所為雖對己身健康戕害甚鉅，然其究非可與侵害他
    人法益之犯罪行為等量齊觀，尤以之於此類「施用毒品」之
    行為人而言，毒品危害防制條例之立法目的亦非重在嚴懲，
    而係重在彼等「病患性」行為之矯治等一切情狀，量處如主
    文所示之刑，併諭知易科罰金之折算標準。
  (五)扣案之殘渣，核屬毒品危害防制條例第二條第二項所列管之
    第二級毒品安非他命類，此有毒品初步鑑驗照片2 張在卷足
    考，核屬違禁物無疑，併同無從與之完全析離之分裝袋1 只
    ，均應依毒品危害防制條例第十八條第一項前段規定，宣告
    沒收銷燬如主文之所示。至扣案之玻璃球2 支、吸食器1 組
    、打火機1 只，除俱屬被告所有供本案犯罪之所用，此悉經
    被告當庭敘述明確（見本院審判筆錄第2 頁）；尤以亦俱非
    專供施用毒品之器具，此亦有上開扣案物照片存卷為憑。爰
    依刑法第三十八條第一項第二款規定，併予宣告沒收如主文
    之所示。
據上論斷，應依刑事訴訟法第二百八十四條之一、第二百七十三
條之一第一項、第二百九十九條第一項前段，毒品危害防制條例
第二十三條第二項、第十條第二項、第十八條第一項前段，刑法
第十一條、第四十七條第一項、第四十一條第一項前段、第三十
八條第一項第二款，判決如主文。
本案經檢察官乙○○到庭執行職務。
中    華    民    國    99    年    4     月    27    日
                  刑事第四庭法  官  王慧惠
以上正本證明與原本無異。
如不服本判決應於收受送達後10日內向本院提出上訴書狀，並應
敘述具體理由；其未敘述上訴理由者，應於上訴期間屆滿後20日
內向本院補提理由書(均須按他造當事人之人數附繕本)「切勿逕
送上級法院」。
中    華    民    國    99    年    4     月    27    日
                            書記官  王一芳
附錄論罪法條：
毒品危害防制條例第10條第2 項
施用第二級毒品者，處3 年以下有期徒刑。

司法院資訊處製作；財團法人民間司法改革基金會備份。
